臺灣板橋地方法院刑事判決　　　　　　　 96年度訴字第722號
公　訴　人　臺灣板橋地方法院檢察署檢察官
被　　　告　甲○○
上列被告因違反毒品危害防制條例案件，經檢察官提起公訴（96
年度毒偵字第202 號），被告於準備程序進行中先就被訴事實為
有罪之陳述，經告知簡式審判程序之旨，並聽取當事人之意見後
，本院合議庭裁定由受命法官獨任進行簡式審判程序，茲判決如
下：
    主  文
甲○○施用第一級毒品，累犯，處有期徒刑拾月，扣案之第一級
毒品海洛因壹包（淨重零點零伍公克）沒收銷燬之，扣案之包裝
袋壹只沒收。
    事  實
一、甲○○曾違犯前麻醉藥品管理條例、毒品危害防制條例及搶
    奪等案件，其中於民國（下同）88年間，因施用毒品案件，
    經本院裁定送觀察、勒戒後，認無繼續施用毒品之傾向，而
    於88年10月28日釋放，並由臺灣板橋地方法院檢察署檢察官
    為不起訴處分確定，惟於釋放後5 年內，即於91至92年間，
    再犯施用毒品案件，且經臺灣臺北地方法院判處有期徒刑8
    月確定，另於92年間，因搶奪案件，經本院判處有期徒刑8
    月確定，嗣上開2 案件之徒刑經定應執行刑為有期徒刑1 年
    2 月，甫於93年10月10日因縮刑期滿執行完畢（於本件構成
    累犯）。詎甲○○於上開觀察、勒戒執行完畢釋放5 年內再
    犯上揭施用毒品案件之後，猶不知悔改，另基於施用第一級
    毒品海洛因之犯意，於95年12月21日18時許，在其位於臺北
    縣永和市○○街7 號4 樓住處內，以將第一級毒品海洛因加
    水置入針筒後注射入身體之方式，施用第一級毒品海洛因1
    次，嗣於95年12月23日18時25分許，為警在臺北縣中和市○
    ○○路127 巷口為警查獲，並扣得其所持有之第一級毒品海
    洛因1 包（淨重0.05公克；起訴書誤載為毛重0.26公克）。
二、案經臺北市政府警察局中正第一分局報請臺灣板橋地方法院
    檢察署檢察官偵查起訴，再經本院合議庭裁定進行簡式審判
    程序審理。
    理  由
一、按本件被告甲○○所犯為死刑、無期徒刑、最輕本刑為3 年
    以上有期徒刑以外之罪，其於準備程序進行中先就被訴事實
    為有罪之陳述，經告知簡式審判程序之旨，並聽取公訴人、
    被告之意見後，本院合議庭認宜由受命法官獨任進行簡式審
    判程序，爰依刑事訴訟法第273 條之1 第1 項規定，裁定進
    行簡式審判程序，合先敘明。
二、上揭犯罪事實，業據被告甲○○於本院準備程序中及審理時
    坦承不諱，且其為警方查獲後所採集之尿液檢體，經送請臺
    灣尖端先進生計醫藥股份有限公司以遞以EIA 酵素免疫分析
    法初步檢驗、GC/MS 氣相層析質譜儀法確認檢驗，確呈現鴉
    片類陽性反應，有臺灣尖端先進生技醫藥股份有限公司95年
    12月29日濫用藥物檢驗報告、臺北市政府警察局偵辦毒品案
    件尿液檢體委驗單各1 份在卷可稽，且被告為警查獲之際，
    確有扣得如事實欄所載之第一級毒品海洛因1 包（淨重0.05
    公克），亦有臺北市政府警察局中正第一分局搜索、扣押筆
    錄、扣押物品目錄表、偵辦毒品危害防制條例案查獲毒品初
    步鑑驗報告書及法務部調查局96年1 月22日調科壹字第0962
    3006440 號鑑定書各1 份、扣案物照片3 幀附卷可稽，堪信
    被告上開自白確與事實相符。次按毒品危害防制條例於92年
    7 月9 日修正公布，自93年1 月9 日起生效施行，其中第20
    條、第23條將施用毒品之刑事處遇程序，區分為「初犯」及
    「5 年內再犯」、「5 年後再犯」，依其立法理由之說明：
    「初犯」，經觀察、勒戒或強制戒治後，應為不起訴處分或
    不付審理之裁定；經觀察、勒戒或強制戒治執行完畢釋放後
    ，「5 年內再犯」者，因其再犯率甚高，原實施之觀察、勒
    戒及強制戒治既已無法收其實效，爰依法追訴或裁定交付審
    理，至於經觀察、勒戒或強制戒治執行完畢釋放後，「5 年
    後再犯」者，前所實施之觀察、勒戒或強制戒治已足以遮斷
    其施用毒品之毒癮，為期自新及協助其斷除毒癮，仍適用「
    初犯」規定，先經觀察、勒戒或強制戒治之程序；從而依修
    正後之規定，僅限於「初犯」及「5 年後再犯」2 種情形，
    始應先經觀察、勒戒或強制戒治程序，倘被告於5 年內已再
    犯施用毒品案件，經依法追訴處罰，縱其第3 次（或第3 次
    以上）涉犯施用毒品案件之時間，在其初犯經觀察、勒戒或
    強制戒治執行完畢釋放5 年以後，仍不合於「5 年後再犯」
    之規定，且因已於「5 年內再犯」，顯見其再犯率甚高，原
    實施觀察、勒戒或強制戒治，無法收其實效，即應依該條例
    第10條處罰，最高法院95年5 月9 日95年度第7 次刑事庭會
    議決定意旨可資參照。本件被告前於88年間，因施用毒品案
    件，經本院裁定送觀察、勒戒後，認無繼續施用毒品之傾向
    ，而於88年10月28日釋放，並由臺灣板橋地方法院檢察署檢
    察官為不起訴處分確定，惟於釋放後5 年內，即於91至92年
    間，再犯施用毒品案件，且經臺灣臺北地方法院判處有期徒
    刑8 月確定等節，有臺灣高等法院被告前案紀錄表、臺灣臺
    北地方法院檢察署檢察官92年毒偵字第1668號起訴書、臺灣
    臺北地方法93年度訴字第50號刑事判決書各1 份在卷足憑，
    足徵被告於上開觀察、勒戒執行完畢釋放後5 年內，已再犯
    施用毒品罪，並經依法追訴處罰，就本件而言，顯不合於「
    5 年後再犯」之規定，且因已於「5 年內再犯」，顯見其再
    犯率甚高，原實施觀察、勒戒或強制戒治，無法收其實效，
    自應依毒品危害防制條例第10條規定處罰。綜上所述，本案
    事證已臻明確，被告犯行洵堪認定。
三、核被告甲○○所為，係犯毒品危害防制條例第10條第1 項之
    施用第一級毒品罪；其施用前、後持有第一級毒品海洛因之
    低度行為，應為其施用之高度行為所吸收，不另論罪。末查
    被告前於92年間，因搶奪案件，經本院判處有期徒刑8 月確
    定，93年間，又因施用毒品案件，經臺灣臺北地方法院判處
    有期徒刑8 月確定，嗣定應其執行刑為有期徒刑1 年2 月，
    甫於93年10月10日縮刑期滿執行完畢，有臺灣高等法院被告
    前案紀錄表1 份在卷可查，其於有期徒刑執行完畢後5 年內
    故意再犯本案有期徒刑以上之罪，為累犯，應依刑法第47條
    第1 項規定加重其刑。爰審酌被告前經觀察、勒戒及刑罰之
    執行完畢後，猶另萌施用毒品犯意，再犯本罪，顯見其戒除
    毒癮之意志薄弱，且未衷心悛悔，漠視法令之禁制，恣意濫
    用毒品，其行可訾，惟尚知坦承犯行，兼衡其施用毒品之種
    類、期間、次數、動機、目的、手段等一切情狀，量處如主
    文所示之刑，以資懲儆。
四、扣案之第一級毒品海洛因1 包（淨重0.05公克），係本案查
    獲之毒品，已如上述，爰依毒品危害防制條例第18條第1 項
    前段規定，不問屬於犯人與否，沒收銷燬之；又扣案之包裝
    袋1 只，係被告所有供其犯本件施用毒品犯行所用之物，業
    據被告於警詢中供述明確，爰依刑法第38條第1 項第2 款之
    規定，併予宣告沒收之。另如犯罪事實欄所載之針筒，雖被
    告陳明係供其犯本件施用第一級毒品罪所用之物，惟本院衡
    酌該物品並未扣案，復查無其他積極事證足資證明該等物品
    目前仍然存在，不予宣告沒收，附此敘明。
據上論斷，應依刑事訴訟法第273 條之1 第1 項、第299 條第1
項前段，毒品危害防制條例第10條第1 項、第18條第1 項前段，
刑法第11條前段、第47條第1 項、第38條第1 項第2 款，判決如
主文。
本案經檢察官黃仙宜到庭執行職務。
中　　華　　民　　國　　96　　年　　4 　　月　　9 　　日
                  刑事第八庭  法　官  王屏夏
上列正本證明與原本無異。
如不服本判決，應於判決送達後10日內向本院提出上訴狀（應附
繕本），上訴於臺灣高等法院。
                              書記官  陳金鳳
中　　華　　民　　國　　96　　年　　4 　　月　　9 　　日
附錄本案論罪科刑法條全文：毒品危害防制條例第10條
毒品危害防制條例第10條
施用第一級毒品者，處 6 月以上 5 年以下有期徒刑。
施用第二級毒品者，處 3 年以下有期徒刑。
